【裁判字號】    97,上更(二),164
【裁判日期】    980225
【裁判案由】    偽造文書等
【裁判全文】
臺灣高等法院臺中分院刑事判決     97年度上更(二)字第164號
上  訴  人  臺灣台中地方法院檢察署檢察官
上  訴  人
即  被  告  己○○
被      告  辛○○
            戊○○
上列上訴人等因被告等偽造文書等案件，不服臺灣臺中地方法院
92年度訴字第401號中華民國93年5月18日第一審判決（起訴案號
：臺灣臺中地方法院檢察署91年度偵字第4442、14635、19756號
），提起上訴，及移送併案審理（台灣台中地方法院檢察署93年
度偵緝字第933號），於判決後經最高院第2次發回更審，本院判
決如下：
    主  文
原判決關於被告己○○部分撤銷。
己○○連續行使偽造私文書，足以生損害於他人，累犯，處有期
徒刑壹年拾月。
其他部分（辛○○、戊○○）上訴駁回。
    事  實
一、己○○（原名黃從周）有恐嚇、妨害自由、侵占、竊盜等前
    科，民國86年間因竊盜案件經台灣南投地方法院分別判處有
    期徒刑四月、七月確定，於88年5月31日執行完畢。緣福灣
    企業股份有限公司（下稱福灣公司）與福鎔企業有限公司（
    下稱福鎔公司）間訂有「融資仲介服務合約書」，李麗君（
    業經判決確定）係福鎔公司向福灣公司呈報之特約業務員，
    負責為福灣公司招攬業務，仲介買車客戶向遠東國際商業銀
    行桃園大興分行（下稱遠東商銀）申辦貸款，福灣公司則依
    李麗君提交之客戶貸款申請書徵信照會後，由李麗君對保，
    並由客戶及保證人簽立消費者信用貸款約定書（下稱貸款約
    定書）、本票、動產抵押契約、動產抵押設定登記申請書，
    及提供所購車輛設定動產抵押予福灣公司，再由福灣公司出
    具就貸款債務負連帶保證責任之保證書予遠東商銀，以協助
    客戶向遠東商銀貸款。而李麗君之夫劉佳維（原名劉世煥；
    已判決確定），在台中市○○路○段20號經營「富聯汽車商
    行」，受客戶委託代辦汽車貸款。詎己○○不知悔改，基於
    為自己不法所有意圖及行使偽造私文書之概括犯意，與劉佳
    維、李麗君基於意圖自己不法所有之概括犯意聯絡，而為下
    列(一)(二)之行為：
(一)己○○於90年5月18日後之同年5月間某日（起訴書誤載為94
    年4 月24日），向自稱「張明德」之不詳姓名成年男子，以
    不詳價格購買林明忠名下已嚴重撞損之J7-8908車號BMW318
    型自小客車1部（下稱J7小客車，該車係於90年1月26日由林
    明華駕駛不慎撞擊電線桿而車毀人亡，同年5月17日由林明
    華名下過戶予林虹君，同年5月18日再過戶予林明忠），己○○與其不知情之配偶吳秀華（經原審判決無罪，上訴本院
    審理期間死亡）、辛○○於90年5月間某日，至「富聯汽車
    商行」，以吳秀華為該車買受人辦理貸款，劉佳維、李麗君
    均明知該車車身已頭尾斷成2截，嚴重撞損，顯難修復原狀
    ，竟為賺取手續費用或佣金，而與己○○金同基於意圖為自
    己不法所有意圖之犯意聯絡，由己○○持吳秀華身分證影本
    及其（於不詳時地）偽造之佑乘企業有限公司（下稱佑乘公
    司）於89年度給付吳秀華計新臺幣（下同）55萬2千元之各
    類所得扣繳暨免扣繳憑單（下稱扣繳憑單）予不知該扣繳憑
    單係出於偽造之劉佳維、李麗君而行使之，足生損害於佑乘
    公司、福灣公司、遠東商銀、吳秀華；另由辛○○任貸款連
    帶保證人，並提供其身分證影本及土地所有權狀影本予劉佳
    維、李麗君；辛○○並經其母庚○○○（嗣於91年9月16日
    死亡）同意，提供庚○○○身分證影本，充當另一連帶保證
    人，由李麗君為吳秀華、辛○○及庚○○○填寫貸款申請書
    ，以吳秀華買車名義持向福灣公司申辦。福灣公司徵信後，
    李麗君於90年5月29日，在富聯汽車商行內，為吳秀華、辛○○辦理對保，由吳秀華簽約向遠東商銀貸款45萬元，貸款
    金額則撥入劉佳維所提供之華南商業銀行臺中港分行劉淑娟
    （另經檢察官不起訴處分）之000000000000號帳戶內，吳秀
    華則應自90年6月30日起分48期攤還本息，而由辛○○在連
    帶保證人欄內簽章，辛○○並經其母庚○○○同意，在該欄
    內代蓋其母庚○○○印章，復按捺其本人之指印，表示庚○○○同意擔任連帶保證人，並以上開方式簽發本票，由李麗
    君持交福灣公司，吳秀華並簽訂動產抵押契約及設定登記申
    請書，由李麗君於90年5月30日持以投郵寄往臺中區監理站
    辦理該車之過戶，由原車主林明忠過戶予吳秀華，並設定動
    產抵押予福灣公司，使福灣公司陷於錯誤，因而於90年5月
    31日出具保證書供吳秀華向遠東商銀貸款，遠東商銀亦於同
    日陷於錯誤，將45萬元撥入上開劉淑娟帳戶，由劉佳維扣除
    手續費等款項後，將餘額40餘萬元交予己○○。
(二)己○○承前概括犯意，於90年5月間向不知情之戊○○，以
    18萬元購買已嚴重撞損之X8-2312車號自小客車1部（下稱X8
    小客車；該車係戊○○於90年5月23日以13萬元向吳政剛購
    得，同年月30日過戶在其妻壬○○名下），己○○於90年5
    月底或6月1日，經不知情之乙○○同意，以乙○○名義為買
    受人並申辦貸款，劉佳維、李麗君均明知該車嚴重撞損，竟
    為賺取手續費用或佣金，而與己○○共同基於上開意圖為自
    己不法所有意圖之同一概括犯意，由己○○提出乙○○之身
    分證影本、土地所有權狀影本、建物登記謄本及其（於不祥
    時地）偽造之新程實業股份有限公司（下稱新程公司）89年
    度給付乙○○61萬元之扣繳憑單予不知情之李麗君、劉佳維
    而行使之，足生損害於新程公司、福灣公司、遠東商銀、乙○○；己○○並委請不知情之友人林錦發提供身分證影本擔
    任連帶保證人，由李麗君為乙○○、林錦發填寫貸款申請書
    ，持上開偽造之扣繳憑單、乙○○及林錦發之身分證影本、
    乙○○之土地所有權狀影本、建物登記謄本影本，以乙○○
    名義向福灣公司申辦。福灣公司徵信後，李麗君於90年6月6
    日，在富聯汽車商行內，為乙○○、林錦發對保，由乙○○
    填寫貸款約定書，約定向遠東商銀借款45萬元，乙○○應自
    90年7月8日起分48期攤還本息，貸款金額則撥入劉佳維所提
    供之上開劉淑娟帳戶，林錦發亦在連帶保證人欄內簽章，並
    共同簽發本票，交由李麗君持向福灣公司申辦，乙○○另簽
    訂動產抵押契約及設定登記申請書，交由壬○○於翌日即90
    年6月7日持向臺中區監理站辦理該車過戶手續，由原車主壬○○過戶予乙○○，及向高雄市監理處辦理動產抵押設定予
    福灣公司，使福灣公司陷於錯誤，因而於90年6月8日出具保
    證書供乙○○向遠東商銀辦理貸款，遠東商銀亦於同日陷於
    錯誤，將45萬元撥入上開劉淑娟帳戶，劉佳維將其中5萬元
    扣除手續費等費用後之餘款交予己○○，另將其中40萬元匯
    至戊○○指定之壬○○帳戶內，戊○○再自該帳戶內提領金
    額22萬元交予己○○。嗣因上開2部小客車僅繳交數期貸款
    後即未再繳款，經福灣公司派人追查，始知悉上開2部小客
    車均係因肇事致嚴重撞損之小客車，而查獲上情。
二、己○○承續上開意圖為自己不法所有之概括犯意，與寅○○
    （另案經台灣南投地方法院判處有期徒刑4月確定）共同基
    於犯意之聯絡，於90年11月7日先向不知情之壬○○購買8J-
    3717車號小客車1輛（下稱8J小客車），約定車款為19萬元
    ，同時透過裕融企業股份有限公司（下稱裕融公司）之徵信
    對保（核貸建議書），推由寅○○於90年11月以分期付款方
    式向遠東商銀辦理貸款，貸款金額35萬元，自90年12月13
    日起分36期攤還，寅○○應按月匯款至裕融公司以為清償，
    實則己○○、寅○○2人原即無意繳款，遠東商銀、裕融公
    司不疑有詐，因而陷於錯誤，於90年11月13日前後，撥款35
    萬元予壬○○，壬○○扣除19萬元車款後將餘款交付己○○
    ；而寅○○、己○○詐得上開款項後，分文未償，嗣遠東商
    銀於91年2月20日將該債權及物權讓與裕融公司，經裕融公
    司屢催未果，且車輛不知去向，遠東商銀、裕融公司始知受
    騙。
三、己○○於90年12月間向設於台中市○○路○段79號之金龍汽
    車修配廠承租部份廠房，承作汽車鈑金業務，明知本身並無
    支付能力，竟承上開意圖為自己不法所有之概括犯意，向址
    設台中縣烏日鄉○○路○段377巷16號之「國泰汽車材料行」
    之負責人甲○○佯購汽車材料，甲○○因誤信己○○有支付
    能力，自90年12月17日起至91年3月止，連續多次依約交付
    汽車材料給己○○，貨款計為：90 年12月份1萬5750元、
    91年1月份1萬924 0元、91年2月份2萬元、91年3月份
    4萬7270元。己○○除交付面額分別為1萬5750元及1萬9千元
    、發票日期各為91年4月27日、91年5月30日之支票2紙，供
    清償前2期之貨款（即90年12月及91年1月部分），其後2期
    貨款則未支付。詎上開支票屆期提示均未獲兌現，己○○亦
    遷離不知去向，甲○○遍尋無著，始悉受騙。
四、案經福灣公司訴由臺灣臺中地方法院檢察署檢察官偵查起訴
    ；及由裕融公司訴由臺灣南投地方法院檢察署呈請台灣高等
    法院台中分院檢察署核轉臺灣臺中地方法院檢察署；暨甲○○訴請臺灣臺中地方法院檢察署偵查後，分別移送本院併案
    審理。
    理  由
壹、證據能力部分：
一、按被告以外之人（包括證人、鑑定人、告訴人、被害人及共
    同被告等）於審判外之陳述雖不符刑事訴訟法第159條之1至
    之4等4條之規定，而經當事人於審判程序同意作為證據，法
    院審酌該言詞陳述或書面陳述作成時之情況，認為適當者，
    亦得為證據；當事人、代理人或辯護人於法院調查證據時，
    知有刑事訴訟法第159條第1項不得為證據之情形，而未於言
    詞辯論終結前聲明異議者，視為有前項之同意，同法第159
    條之5定有明文。本件證人曾月婉、黃金川、甲○○於警詢
    之供述，未經當事人於辯論終結前聲明異議，視為同意作為
    證據，且各該筆錄係經被詢問人親閱後始簽名，查各該被詢
    問人於警詢所供亦未有何不具任意性之情況，本院認為適當
    ，依刑事訴訟法第159條之5第2項規定，各該警詢筆錄，均
    具有證據能力。
二、又被告以外之人於偵查中向檢察官所為陳述，除顯有不可信
    之情況者外，得為證據，同法第159條之1第2項定有明文。
    偵查中對被告以外之人（包括證人、鑑定人、告訴人、被害
    人及共同被告等）所為之偵查筆錄，或被告以外之人向檢察
    官所提之書面陳述，性質上均屬傳聞證據。惟現階段刑事訴
    訟法規定檢察官代表國家偵查犯罪、實施公訴，依法其有訊
    問被告、證人及鑑定人之權，證人、鑑定人且須具結，而實
    務運作時，檢察官偵查中向被告以外之人所取得之陳述，原
    則上均能遵守法律規定，不致違法取供，其可信度極高，職
    是，被告以外之人前於偵查中已具結而為證述，除反對該項
    供述得具有證據能力之一方，已釋明「顯有不可信之情況」
    之理由外，不宜以該證人未能於審判中接受他造之反對詰問
    為由，即遽指該證人於偵查中之陳述不具證據能力。本件證
    人林明忠、吳秀華、李麗君、劉佳維、吳政剛、戊○○、壬○○、林錦發、寅○○等人於偵查中之供述，既未曾提及偵
    查時有何不法取供之情形，亦無反對該項供述具有證據能力
    者釋明有「顯有不可信之情況」，依上開說明，各該證人於
    偵查中之證言自均具有證據能力。
貳、被告己○○有罪部分：
一、訊據上訴人即被告己○○固坦承其於上揭時地買受J7、X8、
    8J自小客車後申辦貸款及向甲○○購買汽車材料並交付支票
    之事實不諱，惟矢口否認有何行使偽造私文書及詐欺取財犯
    行，辯稱：伊買受J7小客車時該車雖已撞毀，然其係在該
    車修好後才去辦貸款，而吳秀華當時係在佑乘公司上班，扣
    繳憑單為佑乘公司所提供，並非伊所偽造；X8小客車部分
    係乙○○自己將證件及扣繳憑單拿出來的，伊向戊○○購買
    該車時，該車雖亦為撞毀之車，然申辦貸款時該車亦已修好
    ；8J小客車部分，係伊買來之後再轉賣予寅○○，其他之
    事全由寅○○處理，伊並未參與，亦不知情；伊向甲○○
    購買汽車材料固屬實情，嗣其係因財務困難始未支付貨款，
    並非故意不付款，伊所交付之兩張支票則係客戶之支票；伊
    並非故意詐欺，亦未偽造文書云云。
二、經查：
(一)J7小客車部分：
１、該車係於90年5月29日由被告己○○與李麗君、劉佳維等人
    在富聯汽車商行內辦理對保，翌日遞件由前手即林明忠名下
    過戶予吳秀華乙情，有貸款約定書、車籍資料等在卷可按，
    且為被告己○○所是認，查該車於90年1月26日即因嚴重車
    禍致車頭車尾斷成2截，有該車車頭車尾斷成2截之撞損相片
    、道路交通事故調查報告表影本在卷可佐（相驗卷第6-10、
    13頁），依證人即該車之前任車主林明忠於偵查中所證：「
    我在90年3、4月間，以17萬元將該部車賣給『阿元』，賣時
    這部車並沒有修理過，這部車子是我哥哥發生車禍的車子，
    我沒維修就賣出，我把證件交他由他去辦過戶，他錢當面給
    我；『阿元』說要先過在我名下再轉賣出去，我親自去彰化
    由我孫子（臺語『姪子』之誤，指林虹君）之名字先過戶在
    我名下，我再把我的證件交由『阿元』去辦過戶」等語（第
    4442號偵卷第121、122頁），再佐以該車係90年5月17日始
    過戶予繼承人林虹君，同年5月18日過戶予林明忠名下乙節
    ，有汽車過戶申請登記書在卷足稽（同上偵卷第97、104頁
    ），足見證人林明忠交付證件予「阿元」辦理過戶之時間，
    應係在90年5月18日以後，衡情「阿元」自無可能在取得林
    明忠之證件確定可過戶之前，即進行修理該車，足見該車在
    90年5月18日當時自仍屬車頭車尾斷成2截之毀損狀態甚明。
    又該車既為車頭車尾斷成2截之嚴重事故車輛，本難修復原
    狀，被告己○○雖否認該車於貸款時係撞毀而無法使用之小
    客車，辯稱：自稱「張明德」者說該車有撞過但已修好，所
    以賣的比較便宜云云，並提出簽訂日期為91年（應係90年之
    誤載）4月24日，出賣人為林明華，內容並註明「因本車有
    撞損修護完整交車」等語之汽車買賣合約書，及「張明德」
    之名片為證（同上偵卷第152、147頁）。然查，其所提之汽
    車買賣合約書上載明出賣人為林明華，而林明華於90年1 月
    26日即已因駕駛該車發生車禍死亡，有相驗屍體證明書、相
    驗屍體驗斷書、相驗相片、法醫參考病歷在卷可稽（相驗卷
    第18-20、22-24頁），自無可能於90年4月24日或91年4 月
    24日再簽訂上開買賣合約書，該汽車買賣合約書自難採認。
    是該車在辦理貸款時，係嚴重撞損狀態，客觀上自無一般車
    況良好之同型車輛之價值甚明。此外，被告己○○亦未能提
    出「張明德」之姓名地址以供傳喚；且偵查中經依被告己○○所提「張明德」名片上之0000000000號行動電話號碼，向
    東信電訊股份有限公司查詢使用人結果，該行動電話乃「傑
    明珍」所申請使用，有該電訊公司之調閱基本資料及通話記
    錄費用收執簽回單、及所附用戶資料在卷可稽（第4442號偵
    卷第230-231頁）。經檢察官依上開資料，進入法務部戶役
    政系統查詢「傑明珍」其人結果，顯示有關「傑明珍」之資
    料並不存在，有查詢表、查覆表、查詢資料在卷可佐（同上
    偵卷第239-241頁），上開「張明德」之名片，亦不足為有
    利被告己○○之認定，被告己○○所辯均非可採。共同被告
    吳秀華於偵訊時供稱：我先生以我名義買車，我有看過該部
    車，該部車是完好的云云，顯係迴護其夫即被告己○○之詞
    ，亦不足採信；共同被告劉佳維、李麗君供稱看到的車（指
    J7 小客車）是可駕駛之車輛云云，亦為卸責之詞，均非可
    採。
２、又該車雖係以吳秀華名義辦理過戶及貸款，然實際購買現況
    為撞損狀態之車輛，及持車籍資料申請貸款之人則為被告己○○，業經被告己○○於原審供承不諱，並供稱：我有拿太
    太的身分證交給劉佳維、李麗君給福灣公司去辦貸款等語（
    原審卷(二)第29頁），核與被告吳秀華於偵訊中所供：我先生
    （指己○○）以我名義買車等語相符，並據被告李麗君於警
    詢及偵訊中供稱：當初是黃從周（己○○）到富聯車行來要
    求辦理貸款，是黃從周去找劉世煥（劉佳維），劉世煥再找
    伊過去，把車籍資料交給伊送到公司審核等語（第4442號偵
    卷第40 、62頁）；及共同被告劉佳維於警詢、偵訊供稱：
    是車主吳秀華的先生黃從周到富聯車行請求代為辦理汽車貸
    款，經由富聯車行介紹李麗君處理車輛貸款事宜等語在卷（
    同上偵卷第42 頁反面、63頁）；復查該車貸得之款項，經
    劉佳維扣除手續費後均如數交予被告己○○，亦據被告劉佳
    維供明在卷（原審卷(一)第190頁），是該車實際上確由被告
    己○○購買並申辦貸款無訛。
３、本件以吳秀華名義申請貸款檢附之佑乘公司給付吳秀華55萬
    2千元之扣繳憑單係屬偽造：查佑乘公司之地址為苗栗縣頭
    份鎮○○里○○路125號1樓，負責人係李欣夫，設立登記日
    期係89年7月24日，核准設立日期係89年10月26日乙情，有
    財團法人金融聯合徵信中心之公司登記資訊資料可稽（同上
    偵卷第160頁）；苗栗縣警察局頭份分局函覆原審法院之92
    年4月18日苗份警刑字0920004047號函亦謂李欣夫於90年3月
    向曾月婉承租苗栗縣頭份鎮○○路125號1樓房屋等情無誤（
    原審卷(一)第214頁）；證人曾月婉警詢時亦證稱：佑乘企業
    公司曾向其承租上開屋，承租房屋的是李欣夫等語在卷（原
    審卷(一)第215頁）。然本件扣繳憑單上記載佑乘公司之地址
    係臺中市○○區○○路5段96號，扣繳義務人姓名則模糊不
    清，此有扣繳憑單在卷可稽（原審卷(一)第109頁），已與上
    開佑乘公司實際地址不符；且同案被告吳秀華於偵查中供稱
    ：90年7月之前其係在其先生（按即被告己○○）與人所投
    資位於漢口路之公司工作，平均1個月領3萬多元云云（同上
    偵卷第120頁），佑乘公司依上開登記資訊資料係89年7月24
    日始設立登記，本件扣繳憑單年度為89年度，以被告吳秀華
    所供之薪水每月3萬多元計算，其全年度所得亦不過20 萬元
    ，然該扣繳憑單所載支付吳秀華之給付總額則為55萬餘元，
    亦與被告吳秀華所供不符，關於被告己○○、吳秀華所供吳
    秀華於佑乘公司任職云云，顯非可採，上開佑乘公司之扣繳
    憑單應係出於偽造甚明。復查，本件偽造之扣繳憑單係被告
    己○○提出交予李麗君，亦據被告李麗君供述在卷（同上偵
    卷第63、125頁），而被告己○○係實際申請貸款之人，已
    如前述，是被告己○○關於此部分行使偽造扣繳憑單，藉以
    詐騙福灣公司、遠東商銀，陷於錯誤，致同意本件貸款，均
    堪認定。
(二)X8小客車部分：
１、該車於辦理貸款時，係已撞損而尚未修復之車等情，已據證
    人即該車前任車主吳政剛於偵訊時證述該車未修復即出售等
    情明確（同上偵卷第289頁），復據被告戊○○於偵查中供
    稱：「（問：這部車〈指X8小客車〉是否有修過？）完全沒
    修過，我就賣給黃從周」、「（問：這40萬元匯到你太太帳
    戶，現在40萬到何處？）有匯到我太太帳戶，因為我只賣黃
    從周18萬元，所以我餘額領給黃從周」、「（你賣給黃從周
    後，該部車黃從周牽走嗎？）是他貸款下來撥到我的帳戶，
    我拿到錢之後，我才讓他叫拖車把車拖走」等語（同上偵卷
    第310、3 11頁）；並於原審審理時供稱：「X8小客車，我
    沒有作修繕，就賣給己○○」等語明確（原審卷(一)第193頁
    ）；另證人即被告戊○○之妻壬○○於原審亦證稱：交車時
    ，給己○○的車是撞毀的狀態等語（原審卷(一)第259頁），
    被告戊○○提出為證之X8小客車90年6月9日所訂汽車買賣合
    約書（原審卷(一)第157頁），亦載明「雙方議定價格為18萬
    元，於合約簽定時，1次付清。」並附註「及該車頭有撞損
    賣給乙方（即己○○）自行修理，若有不法與甲方無關」等
    語，並有該車之車損照片（同上偵卷第294頁）、汽車新領
    牌照登記書（原審卷(一)第89頁）附卷為憑，足見該車於90年
    6 月6日辦理貸款時，確仍在撞損後尚未修復之狀態。被告
    己○○辯稱：X8小客車辦理貸款時已修好云云，顯非可採。
２、又該車實際係被告己○○所購買，並申辦貸款之事實，亦據
    被告李麗君於偵訊中供稱：X8小客車車籍資料也是黃從周拿
    給劉世煥，劉世煥叫我去辦的等語（同上偵卷第62頁）；證
    人即保證人林錦發於偵訊及原審亦均證稱：是黃從周叫我去
    幫乙○○做保證人，他說他會負責去繳貸款；是黃從周說他
    要買車，但他不能辦貸款，所以用乙○○的名字去買等語（
    同上偵卷第269、289、290頁、原審卷(一)第247頁）；證人壬○○於原審亦證稱：交給己○○的車是撞損的狀態；是黃從
    周拿乙○○的身分證件及印章給伊辦理過戶，這個買賣都是
    伊、戊○○跟黃從周接洽，伊沒有與乙○○接洽過，伊不認
    識乙○○，伊只有看到黃從周去伊那裡等情至詳（原審卷(一)
    第259頁），足見買X8小客車、辦貸款、找名義買受人及貸
    款連帶保證人均由被告己○○全權為之。又查，該車貸得款
    項45萬元，由劉佳維就其中5萬元扣除手續費等費用後之餘
    款交予己○○，另40 萬元匯至戊○○指定之壬○○帳戶，
    戊○○除取得車款18萬元外，其餘22萬元均交由己○○取走
    之事實，業據被告己○○於原審坦承其確實有收到22萬元等
    語（原審卷(二)第65頁），核與被告戊○○於原審所供：當初
    匯款（應係貸款之誤）下來有40萬元，因其只賣18萬元，後
    來有問己○○，他說車子去辦貸款，差額部分其全部都交給
    己○○等語（原審卷(一)第136頁），及被告劉佳維於原審所
    供：撥款後，己○○要求將車款（指X8小客車之貸款所得45
    萬元）轉匯40萬元至壬○○帳戶，之後，其將剩餘車款5萬
    元扣除手續費、動擔費，剩下的錢交給己○○等語相符（原
    審卷(二)第309頁），並有壬○○帳戶之存摺明細、劉淑娟帳
    戶之存款往來明細表、匯款申請書附卷可佐（原審卷(一)第15
    8頁、同上偵卷第220、314頁），是被告己○○亦係實際取
    走該車貸款之人，足證被告己○○實際上係以乙○○名義購
    買本件X8小客車，並持以貸款之人。
３、再本件貸款所提出之貸款名義人乙○○之新程公司扣繳憑單
    係出於偽造者，此亦據證人即新程公司會計黃金川於警詢時
    供稱：新程公司負責人係沈清昭，公司有發給乙○○扣繳憑
    單，但給付總額度為新臺幣41萬元等語在卷（原審卷(一)第21
    9頁），並有新程公司出具乙○○於89年間領得41萬元薪資
    之扣繳憑單影本（原審卷(一)第221頁），及本件偽造內容為
    給付總額61萬元之扣繳憑單可佐（原審卷(一)第80頁），是本
    件申請貸款所檢附之乙○○扣繳憑單係屬偽造至明。本件係
    被告己○○以乙○○名義申請貸款，其係實際貸款之人，偽
    造之乙○○扣繳憑單係被告己○○所提出，該扣繳憑單應係
    己○○所偽造，藉以詐騙福灣公司、遠東商銀，而同意本件
    貸款，亦堪認定。
(三)被告李麗君、劉佳維有共同犯意聯絡及行為分擔部分：李麗
    君係福鎔公司呈報福灣公司之特約業務員，依約仲介客戶向
    公司辦理貸款時，需看到貸款之車輛，業經證人即福鎔公司
    負責人子○○證述在卷（原審卷(二)第58-60頁），並有融資
    仲介服務合約書在卷可按（同上偵卷第316-326頁），被告
    李麗君、劉佳維在偵查及原審審理時，既均表示有看到被告
    己○○用以貸款之車輛，對於被告己○○以嚴重撞損之事故
    車，藉由渠等辦理貸款，應均明知上開J7小客車及X8小客車
    ，客觀上無一般車況良好之同型車輛之價值，竟隱瞞事實，
    以顯不相當之價值而辦理汽車貸款，俱徵其2人與己○○間
    顯有共同詐欺之犯意聯絡及行為分擔甚明。李麗君、劉佳維
    因上揭犯行業經本院上訴審分別判處有期徒刑六月確定，亦
    有本院上訴審判決足稽。
(四)8J小客車貸款部分：
１、被告己○○對其向戊○○購買8J小客車乙事坦承不諱，並供
    承購車過程包括交付車輛、給付車款，寅○○均不曾與戊○○、壬○○2人接觸，且伊購車時僅先付幾千元訂金，其餘
    車款是貸款後才付予戊○○等情屬實（本院上訴卷(一)第211
    、212頁），核與證人壬○○於偵查時所證：「（問：你在
    90年11月月間是否有賣出8J小客車？）我是賣給黃從周＜庭
    呈合約書＞」、「（問：既然賣給黃從周，為何買方會是被
    告＜指寅○○＞？）是黃從周賣給寅○○，契約書也是黃從
    周寫的」、「（問：為何銀行直接撥款給你？）我都是跟黃
    從周聯繫，至於他（如何）貸款我不清楚，我們是經營汽車
    烤漆，該車我們買來修理後要賣，黃從周說要買這部車，我
    們就賣給他」、「（問：車子交給何人？）交給黃從周本人
    」、「（問：本案車子是黃從周開走？）是他來僱吊車吊走
    ，因車子還沒修理完全不能開」、「（問：銀行匯款多少給
    你？）35萬元」、「（問：為何價款是19萬匯款是35萬元？
    ）因銀行是看車子本身價值，多出來的錢我交還給黃從周」
    、「（問：簽買賣書時，買主有在場？）沒有，當時是我和
    黃從周寫買賣合約，當時寫好拿給我時，我有問他我是賣給
    你為何寫這樣，他說他要賣給別人沒關係」、「（問：認識
    林家銘？）不認識」、「（問：認識寅○○？）不認識」等
    語（他字244號卷第41、42頁），尚相符合；並有卷附壬○○庭呈之買賣合約（他字244號卷第43頁反面）經載明：買
    方為寅○○、議定價格：壹拾玖萬元、代售人：黃從周等語
    可憑。
２、次查，被告己○○購買8J小客車時，該車係處於撞損之狀態
    ，尚未修理完全不能駕駛，己○○係僱用吊車將該車吊走之
    事實，業如前述，上開買賣合約尚附註「該車為撞損車」等
    語，且於買賣合約第4條業經載明：乙方即買方係於90年11
    月12日9時接管該車，足見買方即被告己○○於上開時間取
    得該車時該車確仍處於撞損而尚未修復之狀態，況依卷附「
    貸款暨動產抵押契約書」所載，其對保日期為90年11月9日
    （他字244號卷第13頁），並經實際負責對保之證人癸○○
    於本院前審到庭證述屬實（本院上訴卷(二)第119頁），益徵
    被告己○○在貸款對保日之前顯然尚未修復8J小客車，其竟
    以上開已撞損尚未修復之車輛向裕融公司申辦貸款，其有詐
    欺之不法所有意圖甚明。
３、又查，被告己○○係以同案被告寅○○名義購買8J小客車，
    有上開汽車買賣合約在卷可稽；然寅○○並未看過該車，此
    業據證人寅○○於本院前審證述屬實（本院上訴卷(二)第113
    頁）；證人寅○○於偵查時並證稱：「（問：你為何沒有看
    過該車子，後來還要買車？）己○○當時稱如沒有要買車，
    當人頭也可以，他會給我幾仟元做為代價．．．」（偵緝88
    1號卷第29頁）；於本院前審另證稱伊有去簽約（本院上訴
    卷(二)第113頁），並經證人癸○○於本院前審證述有與寅○○接洽過等語在卷（本院上訴卷(二)第118頁），足見寅○○
    係被告己○○購車並辦理貸款所利用之人頭，並有裕融公司
    核貸建議書、貸款暨動產抵押契約書、設定登記申請書等在
    卷可憑（他字244號卷第12-14頁）。而寅○○等貸款後，即
    未繳納分期款項，嗣遠東商銀於91年2月20日將債權及物權
    讓與告訴人裕融公司，並向監理機關完成債權人變更登記，
    且通知寅○○，經裕融公司屢次催討，惟車輛已不知去向等
    情，亦有動產抵押設定債權人變更登記申請書、移轉契約書
    、存證信函、退回信件等在卷可稽。此部份之事證亦明，堪
    認被告己○○確有與寅○○共同詐欺之犯行。
(四)被告己○○向告訴人甲○○詐購汽車材料部分：被告己○○
    向告訴人甲○○詐購汽車材料之事實，業據告訴人甲○○於
    警詢時指述明確；且被告己○○於偵查中亦供承：伊有於90
    年12月至91年3月間向國泰汽車材料行購買汽車材料，所進
    之貨賣掉了，所收的錢都用掉了等語（偵緝881號卷第24頁
    ），復有國泰汽車材料行90年12月份至91年3月份之對帳單
    、退票之支票、退票理由單在卷可稽（發查2976號卷第6-15
    頁）。其向告訴人購買汽車材料，並將之轉售，所得款項供
    己花用，而貨款全未給付，且搬離原營業地點，致告訴人遍
    尋無著，迄92年7月18日始為警緝獲（見偵緝881號卷第11頁
    ），謂其所為無不法所有之意圖，已難令人置信，雖其另辯
    稱上開2張支票係從事中古車買賣之客戶張慶華所交付，惟
    經本院前審命其查報張慶華之地址、聯絡方式以供傳喚，然
    均未據其查報（本院上訴卷(一)第189、238、239頁），其所
    辯係客戶支票云云，亦難遽予採信。退而言之，縱認該兩張
    支票係案外人張慶華所交付，然其除交付該兩張支票以充前
    2期貨款外，後兩期之貨款亦應給付，其亦未給付，若謂其
    無詐欺之意圖，孰能置信？參以被告己○○訂貨至91年3月
    份止，所交付之兩張支票之票載日期分別為91年4月27日、
    91年5月30日，告訴人於支票經退票後前往找尋，被告己○○早已不見蹤影，益徵被告己○○自始即有詐欺之意圖，其
    此部分詐欺犯行亦堪認定。
三、被告己○○偽造佑乘公司89年度扣繳憑單，並提出行使，自
    足以生損害於佑乘公司、福灣公司、遠東商銀、吳秀華；其
    偽造新程公司89年度扣繳憑單並持以行使，自足以生損害於
    新程公司、福灣公司、遠東商銀、乙○○。核被告己○○所
    為，係犯刑法第216條、第210條之行使偽造私文書罪及刑法
    第33 9條第1項之詐欺取財罪。其偽造私文書持以行使，偽
    造之低度行為，為行使偽造私文書之高度行為吸收，不另論
    罪。其利用被告李麗君、劉佳維提出偽造之扣繳憑單辦理貸
    款，並無證據足證李麗君、劉佳維知悉該2份扣繳憑單係屬
    偽造，被告己○○此部分所為應屬間接正犯。被告己○○就
    事實欄一該部分詐欺取財之犯行，與劉佳維、李麗君間，有
    犯意聯絡、行為分擔，且被告之刑罰，並未因刑法共同正犯
    之修正而有變更，應依刑法第2條1項以修正前刑法第28條規
    定論以共同正犯。其行為後，95年7月1日施行之刑法雖已廢
    除原刑法第56條連續犯及第55條牽連犯之規定，然被告己○○多次詐欺取財及行使偽造私文書犯行，各屬時間緊接，所
    犯構成要件相同，顯係基於概括犯意為之，應依修正前刑法
    第56條連續犯之規定，分別論以一罪，並各依法加重其刑。
    修正後之刑法既已刪除連續犯及牽連犯之規定，則依裁判時
    法，被告己○○所犯上開數罪即應分論併罰。比較新、舊法
    之規定，修正後之規定並非較有利於被告，依刑法第2條第1
    項前段之規定，被告己○○所犯上開多次詐欺取財及行使偽
    造私文書犯行，除各應依連續犯論以一罪外，所犯行使偽造
    私文書及詐欺取財罪間，有方法目的之牽連關係，應依修正
    前刑法第55條牽連犯之規定，從一重之行使偽造私文書罪處
    斷。又被告己○○曾於86年間因竊盜案件經台灣南投地方法
    院判處有期徒刑4月，緩刑3年確定；同年因竊盜案件經同法
    院判處有期徒刑7月，經本院駁回上訴確定；上開竊盜緩刑
    宣告並經撤銷。所處之有期徒刑於88年5月31日執行完畢，
    有臺灣臺中地方法院檢察署刑案資料查註紀錄表及臺灣高等
    法院被告全國前案紀錄表在卷可按，其於刑之執行完畢後5
    年內故意再犯本件有期徒刑以上之罪，無論依修正前後刑法
    第47條之規定，均構成累犯，並無有利或不利之情形，應逕
    依刑法第47條第1項累犯之規定遞加重其刑。被告己○○所
    為事實欄二、三之詐欺取財行為，雖未據起訴，惟因與經起
    訴之詐欺取財犯行間，有連續犯之裁判上一罪關係，為起訴
    效力所及，併經檢察官移送併辦，本院自得併予審理。
五、原審認被告己○○犯罪事證明確，予以論罪科刑，固非無見
    ，惟(1)原判決對於檢察官移送併辦之事實欄二、三所示部分
    ，未及審理，容有未洽。(2)被告行為後，刑法及刑法施行法
    業於94年2月2日修正公布，並於95年7月1日施行，原審未及
    就被告等罪刑有關之共犯、牽連犯、連續犯等一切情形，本
    於統一性及整體性原則，綜其全部罪刑之結果而為比較。(3)
    另原判決未認定被告己○○就事實欄一其中詐欺取財部分之
    行為，與被告劉佳維、李麗君有共犯之關係，亦屬欠妥。(4)
    又被告己○○利用所收購之肇事車輛，於取得車籍資料後，
    以肇事車輛充作正常車輛貸款詐財，惡性重大，原審僅量處
    其有期徒刑一年二月，亦嫌過輕。檢察官上訴意旨指摘原判
    決對於被告己○○量刑過輕，為有理由，而其餘關於被告己○○尚涉有如後所述不另為無罪諭知部分之指摘，則無可取
    ；而被告己○○仍執陳詞，否認犯罪，指摘原判決不當，為
    無理由。原判決關於被告己○○部分既有上述可議之處，即
    屬無可維持，自應由本院將原判決關於被告己○○部分撤銷
    改判。爰審酌被告己○○有恐嚇、妨害自由、侵占、竊盜、
    公共危險等前科（參其前科紀錄表），足見素行不良，其意
    圖為自己不法之所有，竟利用收購肇事車輛，充作正常車輛
    貸款詐財，惡性重大，暨其犯罪動機、目的、所詐得金額與
    犯後態度等一切情狀，量處如主文第二項所示之刑。至於本
    件偽造之吳秀華扣繳憑單及偽造之乙○○扣繳憑單，係被告
    己○○行使偽造私文書犯行所用之物，惟既交予福灣公司收
    執，已非被告己○○所有之物，自不得宣告沒收，併予敘明
    。
、被告己○○不另為無罪諭知部分：
一、公訴意旨另以：被告己○○與吳秀華、劉佳維、李麗君、辛○○基於概括犯意聯絡，由辛○○未經其母庚○○○同意，
    提供庚○○○身分證影本予劉佳維、李麗君，充為吳秀華以
    J7小客車貸款之連帶保證人，由李麗君將庚○○○任連帶保
    證人之不實事項填寫於貸款申請書，供福灣公司徵信，再由
    李麗君等人於不詳時地偽刻庚○○○印章，於90年5月29日
    ，在富聯汽車商行，盜蓋庚○○○印章於貸款約定書連帶保
    證人欄，並由辛○○在該欄蓋用指印，表示庚○○○同意擔
    任連帶保證人，足生損害於庚○○○，李麗君等人再持以向
    福灣公司申辦貸款。己○○等人再基於概括犯意聯絡，明知
    吳秀華實際上並未有買賣及設定動產抵押之情事，竟推由李
    麗君與吳秀華於90年5月30日至臺中區監理站辦理J7小客車
    之過戶，及設定動產抵押予福灣公司，使監理站人員將此不
    實之事項登載於所掌公文書，足生損害於監理單位對於車籍
    資料管理之正確性。己○○又承同一概括犯意，與李麗君、
    劉佳維及黃戊○○基於犯意聯絡，未經乙○○之同意或授權
    ，擅取乙○○之印章，於90年5月間某日，至富聯汽車商行
    ，冒用乙○○名義，以乙○○充作X8小客車之買受人，並提
    出乙○○之身分證影本、所有權狀影本等資料，由李麗君填
    寫乙○○貸款申請書，冒用乙○○名義辦理貸款並供徵信；
    再由己○○於90年6月6日，冒用乙○○名義填寫貸款約定書
    ，偽造乙○○之簽名及盜蓋乙○○之印章，約定由乙○○向
    遠東商銀借款45萬元；己○○與李麗君明知乙○○實際上並
    未有買賣及設定動產抵押之情事，又於90年6月9日至臺中區
    監理站，將X8小客車由壬○○名下過戶至乙○○名下，並辦
    理動產抵押予福灣公司，使監理站人員將此不實之事項登載
    於所掌公文書，足生損害於乙○○與監理單位對於車籍資料
    管理之正確性。因認被告己○○就此部分亦涉犯刑法第216
    、第210條之行使偽造私文書、及刑法第216條、第214 條之
    行使使公務員登載不實文書等罪嫌云云。
二、按犯罪事實應依證據認定之，無證據不得認定犯罪事實；又
    不能證明被告犯罪或其行為不罰者，應諭知無罪之判決，刑
    事訴訟法第154條第2項第301條第1項分別定有明文。又所
    謂認定犯罪事實之證據，係指足以認定被告確有犯罪行為之
    積極證據而言，該項證據自須適合於被告犯罪事實之認定，
    始得採為斷罪之資料；如未能發現相當確實證據，或證據不
    足以證明，自不能以推測或擬制之方法，以為裁判之基礎；
    而認定犯罪事實所憑之證據，雖不以直接證據為限，間接證
    據亦包括在內，然而無論直接證據或間接證據，其為訴訟上
    之證明，須於通常一般人均不致有所懷疑，而得確信其為真
    實之程度者，始得據為有罪之認定，倘其證明尚未達到此一
    程度，而有合理之懷疑存在時，即難遽採為不利被告之認定
    （最高法院76年台上字第4986號判例參照）。經查：
(一)被告己○○被訴與吳秀華、辛○○偽造庚○○○之印文、署
    押於貸款申請書及貸款約定書，並持之行使，涉犯行使偽造
    私文書犯行部分：
１、查被告己○○以吳秀華名義購買J7小客車，由被告李麗君辦
    理貸款，李麗君對保時，係獲保證人之一即被告辛○○授權
    ，代辛○○之母即另一保證人庚○○○以其名義填寫貸款申
    請書，又辛○○有獲其母庚○○○之同意授權乙情，業據被
    告辛○○表明：庚○○○有同意作保等語在卷，且本件貸款
    申請以庚○○○任連帶保證人時，亦有提出其身分證影本，
    再佐以證人庚○○○偵查中亦供陳：「我兒子有跟我借身分
    證去影印，並提到要幫朋友擔保借車」等語（第4442號偵卷
    第266頁），顯見辛○○在向庚○○○借取身分證影本時，
    並無隱暪作保之事，倘庚○○○未曾同意擔任保證人，豈有
    在辛○○告知借身分證之原因後，仍提出身分證予其子辛○○影印之理。
２、又被告己○○以吳秀華名義購買J7小客車辦理貸款之保證人
    ，除需在貸款約定書上簽名用印外，尚需簽發本票，已如前
    述，本件被告辛○○並非貸款之實際取得人，其任貸款之連
    帶保證人並未取得任何利益，單純係受被告己○○之託而為
    之，亦據被告辛○○陳明在卷，其既未取得任何利益，且擔
    任貸款之連帶保證人尚須負擔民事連帶保證責任，苟被告辛○○未得其母同意而出名擔任保證人，衡情應無必要未經庚○○○同意而偽造庚○○○署押於貸款約定書、本票之上，
    使自己觸犯偽造私文書、偽造有價證券之罪刑，是被告辛○○辯稱有得庚○○○同意等語，非不可採。
３、依福灣公司辦理本件貸款申請之流程，係先由仲介人員將貸
    款申請書以傳真方式送達福灣公司，福灣公司依貸款申請書
    上資料，對申請人及連帶保證人徵信及照會，通過徵信始由
    仲介人員進行對保，由債務人簽貸款約定書、本票等情，亦
    據告訴人福灣公司陳報在卷（原審卷(一)第63頁），且證人即
    辦理J7小客車之徵信人員丁○○於原審亦證稱曾針對J7小客
    車以電話照會方式辦理徵信等語，本件被告辛○○如未得庚○○○同意，在辦理貸款資料上，理當隱瞞庚○○○之聯絡
    電話，以免日後在不特定時間遭徵信人員查獲，惟觀諸被告
    辛○○在貸款約定書上填載庚○○○聯絡電話時，並未以吳
    秀華或己○○電話供徵信之用，仍詳載庚○○○實際住處電
    話，足見被告辛○○並無逃避徵信人員對庚○○○徵信之意
    ，應認被告辛○○所述有得庚○○○同意作保乙情，堪信屬
    實。
４、至證人庚○○○在偵查中雖另證稱：「我兒子有跟我借身分
    證去影印，並提到要幫朋友擔保借車。……我只聽到我兒子
    說  他要幫朋友做擔保，但沒說要我做擔保。我沒有同意說
    我要做擔保」「（問：是否知道你兒子要用你的名字幫別人
    做擔保？）我不知道」「（問：你是否知道你現在是保證人
    ？）不知道。我兒子沒有跟我說」「（問：是否同意你兒子
    幫你刻印？）沒有」等語（第4442號偵卷第266、267頁），
    庚○○○似未同意且不知辛○○以其名義擔任本案J7小客車
    貸款之連帶保證人。又證人即告訴人福灣公司承辦上開汽車
    貸款徵信之丁○○亦證稱：「本件我有打電話去問吳秀華（
    己○○之配偶），……電話中吳秀華有確認要買車。我也有
    用電話詢問2位連帶保證人，我問庚○○○是否願意連帶保
    證吳秀華的貸款，電話中的庚○○○說她願意，我不能確定
    是否真的是庚○○○……」等語，另福灣公司於偵查中提出
    刑事陳報狀，載稱：「待證處：辛○○既在庭訊中證稱與吳
    秀華之夫黃從周係好友，何以在告訴人的電話照會中自稱與
    吳秀華係表兄妹？由此可見辛○○之證述必有問題及隱情。
    亦荒謬之處是庚○○○已堅稱不認識吳秀華，何以電話照會
    中接電話自稱其為庚○○○之人自稱其為吳秀華之姑姑？」
    等語（見原審卷二第63頁，同上偵卷第170頁）。準此，丁○○以電話徵信時，該自稱為庚○○○之受話人，是否確為
    庚○○○本人，似非無疑。然查，證人丁○○在本件貸款申
    請書徵信後於辛○○部分之旁註明「表哥」、庚○○○部分
    之旁則註明「姑姑」，有貸款申請書影本在卷可稽（4442號
    偵卷第173、174頁），且其係根據其上所載之辛○○、廖吳
    月桃之聯絡電話分別徵詢後據以註記乙情，業據證人丁○○
    於本院審理中供證：「問：（提示4442號偵查卷第17 3、
    174頁之貸款申請書）本案是否你辦理徵信工作？）此是我
    處理的案件。（問：上開申請書上在辛○○部分所寫『表哥
    』、庚○○○部分所寫『姑姑』，是否你寫的？）是。（問
    上開所寫表哥、姑姑的資料何來？）是我經由電話向申請人
    徵詢，他們如此陳述我才寫的。（問：該次電話詢問所接洽
    對方是否為辛○○、庚○○○？）在電話中確認身分證字號
    、住址等，我認為是他們本人，但我並無與他們本人碰面，
    只是作電話徵詢而已。（問：當時有無確定他們就是吳秀華
    之表哥及姑姑？）從電話中詢問，他們表示是她的表哥及姑
    姑。（問：《提示4442號偵卷第170頁》對此狀紙上所載『
    辛○○既在庭訊中證稱與吳秀華之夫黃從周係好友，何以在
    告訴人的電話照會中自稱與吳秀華係表兄妹？由此可見辛○○之證述必有問題及隱情，亦荒謬之處是庚○○○已堅稱不
    認識吳秀華，何以電話照會中接電話自稱其為庚○○○之人
    自稱其為吳秀華之姑姑』之內容，有何意見？）那段內容不
    是我寫的，可能是我們福灣公司的法務人員所寫。（問：當
    時打過幾次電話徵信？）至少有1次，我們會做確認驗證」
    等語在卷（本院卷第144頁正反面），而被告辛○○確係吳
    秀華之表哥、庚○○○係吳秀華之姑姑乙情，亦據被告己○○供陳明確（本院卷第152頁），準此，俱徵證人丁○○當
    時以電話徵詢之對象應係辛○○及庚○○○之事實明確，亦
    徵庚○○○當時應有同意為保證人；證人庚○○○其後雖於
    偵查中否認有同意其子以其身分證幫朋友擔保借車等語，然
    並未能說明其子向其借身分證去影印，並告以要幫朋友擔保
    借車時，如未同意其子要求，何以交出身分證供其子影印，
    乃俟本件因借款名義人吳秀華未依約繳款，致各保證人應負
    連帶清償責任時，始否認有同意作保？證人庚○○○偵查中
    否認同意云云顯非可採。故本件貸款申請之初，辛○○應有
    徵得庚○○○同意擔任連帶保證人，則被告己○○委由李麗
    君經辛○○授權代填庚○○○為貸款連帶保證人，尚難認被
    告己○○與李麗君、劉佳維有共同偽造私文書、及行使偽造
    私文書之犯行。
５、再查，本件貸款約定書及本票上庚○○○之署押及印文，係
    由其子辛○○代為捺印及蓋章，並非庚○○○捺印，業據被
    告辛○○於偵訊中供稱：庚○○○是我母親，由我幫她蓋章
    ；保證書是黃從周叫我先簽名，並蓋我的手印說先辦辦看能
    不能辦得過等語（偵4442卷第64、267頁），且於原審供稱
    ：對保第1次（應指填寫申請書）我媽媽沒有去；第2次對保
    （應指對保）我媽媽也沒有去，我有簽我媽媽的名字，我媽
    媽有同意；己○○之後有告訴我，說他有去刻我媽媽的印章
    等語（原審卷(一)第137頁），被告李麗君對於對保資料及本
    票上庚○○○之姓名係由辛○○代簽，及由辛○○蓋手印乙
    節並不否認（偵4442號卷第270頁、原審卷(一)第131、132頁
    ），被告劉佳維亦供稱：辛○○有在約定書上簽庚○○○的
    名字，有蓋自己的指印等語（原審卷(一)第135頁），且有庚○○○任連帶保證人之貸款約定書及本票可佐。辛○○事前
    既已得其母庚○○○同意為保證人，縱辛○○於對保時，未
    再詳予確認庚○○○有無同意之意，然庚○○○為辛○○之
    母，衡情辛○○主觀上認其取得身分證時已獲其母授權，因
    之未再詳予確認即代其母捺指印及蓋印，其主觀上亦難認有
    偽造私文書之故意，是本件尚難認被告辛○○有偽造署押、
    印文，進而行使偽造私文書、偽造本票之犯行可言。對被告
    己○○、李麗君自亦無從論以共同涉犯此部分偽造私文書並
    持以行使之罪刑。就檢察官此部分之起訴，原應對被告己○○為無罪之諭知，惟因公訴人認此部分與上開被告己○○行
    使偽造私文書應論罪科刑部分，有連續犯之裁判上一罪關係
    ，爰不另為無罪之諭知。
(二)被告己○○被訴與戊○○偽造乙○○署押於貸款申請書、貸
    款約定書、動產抵押契約、設定登記申請書，並持之行使，
    涉犯行使偽造私文書犯行部分：
１、乙○○名義之貸款申請書，雖係被告李麗君代簽，固據被告
    李麗君供承在卷（原審卷(一)第132、133頁），惟其有得乙○○同意，亦據被告劉佳維供稱：是黃從周和乙○○一起來我
    車行，乙○○說他買了X8小客車要辦貸款，我要乙○○提出
    車籍及信用證明等語（偵4442卷第62頁），且查福灣公司辦
    理徵信時，會問是否有買車、廠牌、價錢、貸款金額若干，
    確認文件上之價錢是否貸款金額等情，亦據告訴代理人廖彥
    琪陳明在卷（原審卷(一)第279頁），而本件乙○○名義之貸
    款申請書上，所載乙○○之電話0000000000、000000000號
    均係乙○○之電話，其中0939之行動電話於90年間均由乙○○使用等情，亦據證人乙○○證述在卷（原審卷(一)第276頁
    ），倘被告己○○有意由李麗君偽造乙○○名義為貸款申請
    ，何須填寫乙○○真實使用之電話，以供福灣公司據之聯絡
    徵信，乙○○確有同意且授權被告己○○、李麗君等人以其
    名義辦理貸款申請，事證至明，被告李麗君代為填寫貸款申
    請書，自難認有何行使、偽造私文書可言。
２、雖證人乙○○曾證稱：「（問：貸款申請書、抵押權設定契
    約書是否你親自簽名蓋章？）都不是我簽的，但印章是我的
    」、證人林錦發亦證稱：「（問：簽約當天你是如何到車行
    ？）我自己騎機車去，當場有劉世渙、劉太太（即李麗君）
    就我們3人，其他人不在」各等語（同上偵卷第123、124、
    126頁），惟查乙○○名義之貸款約定書、本票均係乙○○
    親筆簽立，業據被告李麗君供稱：對保時乙○○、林錦發在
    場，對保書上面都是本人簽名；信用貸款約定書就是對保書
    。本票也是本人親自簽的等語（原審卷(一)第133頁），核與
    被告劉佳維所供：貸款申請書資料是渠等幫客戶填上去的，
    貸款申請書上的簽名，不須車主親自簽。約定書、動產抵押
    契約書上的乙○○簽名是他自己簽名，乙○○的本票是他親
    自簽名的，其有親眼看他簽的等語（原審卷(一)第136頁、第
    189頁、第273頁）相符；且查，乙○○確於90年6月7日至高
    雄市三民區第二戶政事務所持舊身分證換領新證等情，亦據
    證人乙○○證述在卷（原審卷(一)第277頁），並有高雄市三
    民區第二戶政事務所92年4月10日高市民二戶第0920003172
    號函檢附之換領國民身分證申請書可佐（原審卷(一)第180頁
    ）；再告訴人福灣公司提出乙○○之身分證影本有2張，其
    中1張係乙○○於90年6月7日換領之新證，亦有乙○○之身
    分證新舊證影本在卷可佐（原審卷(一)第77、78頁），倘本件
    貸款申請非經乙○○授權同意申請，貸款約定書非乙○○於
    90年6月6日親自簽立，依貸款約定書簽定日期，被告李麗君
    持乙○○之舊身分證影本交予福灣公司已足，被告己○○又
    如何知悉乙○○於90年6月7日換領身分證，並再取得該新證
    影本而補交福灣公司？
３、且查，本件將本票（授權書）原本、換領身分證申請書、及
    動產抵押契約、貸款約定書上「乙○○」簽名之字跡，經送
    法務部調查局與乙○○平日所書字跡（即乙○○庭寫字跡原
    本5紙、證人結文原本2紙、10指指紋卡、臺灣土地銀行存款
    印鑑卡、高雄市第三信用合作社存款印鑑卡原本）鑑定結果
    ，認本票原本上「乙○○」簽名字跡與其平日書寫字跡筆劃
    特徵相似，至是否出自同1人手筆，因缺乏足夠與待鑑簽名
    類同書體之平日字跡可資參對，故難以作精確之認定；又換
    領身分證申請書上「乙○○」簽名字跡與其平日書寫字跡筆
    劃特徵相符。再動產抵押契約、消費者信用貸款約定書複寫
    本因係複寫字跡，筆劃模糊失真，無法確認其筆力、筆速等
    運筆特性，故歉難鑑析等情，有該局93年2月18日調科貳字
    第09300052720號鑑定通知書可參（原審卷(二)第255頁）。本
    件本票上「乙○○」之簽名既經鑑定與其平日書寫筆跡相似
    ，且以肉眼觀之，二者之運筆方式及書寫字體均為相似，更
    足佐證被告李麗君、劉佳維所述本票係乙○○所簽等語，實
    堪採信。是證人乙○○證稱：貸款申請書、保證書（應指貸
    款約定書）及動產抵押設定契約都不是其所簽名；其未授權
    己○○以其名義買車云云（4442號偵卷第124、268頁、原審
    卷(一)第266頁），均非可採。
４、本件乙○○名義之貸款申請書既係乙○○授權申請，貸款約
    定書、本票亦係乙○○親自所簽，已足認定乙○○名義之動
    產抵押契約、設定登記申請書縱非乙○○所親自簽寫，亦有
    獲其授權，被告己○○與李麗君、劉佳維、戊○○自亦無共
    同偽造乙○○之貸款申請書、貸款約定書、動產抵押契約、
    設定登記申請書之行使偽造私文書犯行可言。此部分原應對
    被告己○○為無罪諭知，惟因公訴人認與上開應予論科之行
    使偽造私文書部分，有連續犯及牽連犯之裁判上一罪關係，
    爰不另為無罪之諭知。
(三)被告己○○被訴與吳秀華、辛○○、戊○○行使公務員登載
    不實文書犯行部分：
１、查J7小客車及X8小客車向臺中區監理站辦理過戶，分別自林
    明忠過戶至吳秀華名下，自壬○○過戶至乙○○名下，於監
    理機關之汽車過戶登記書上，僅載明原車主及新車主名稱，
    並未載明發生過戶登記之原因關係為何，有J7小客車及X8小
    客車之汽車過戶登記書附卷可稽（偵4442號卷第P95、92頁
    ），已難認有使公務員登載何項不實事項可言。且查，J7小
    客車係被告己○○所購買，經吳秀華同意，登記於吳秀華名
    下之事實，亦據被告己○○、吳秀華陳明在卷；另X8小客車
    實際上係被告己○○所購買，亦據被告戊○○供明屬實；而
    乙○○應有同意將該車登記在其名下，此從乙○○同意授權
    己○○為貸款申請，並親自簽名於貸款約定書、本票等情即
    不難明瞭，吳秀華、乙○○既同意各該小客車登記於其名下
    ，則不問被告己○○係出於贈與或基於信託而指定上開2部
    小客車分別登記於吳秀華、乙○○名下，而至監理站辦理過
    戶登記，自均難謂有何使公務員登載不實文書之犯行。
２、再查，上開2部小客車名義上所有人吳秀華、乙○○均有向
    福灣公司、遠東商銀申辦貸款，已如前述，其2人因辦理貸
    款，而同意與福灣公司訂立動產抵押契約，及同意向監理單
    位設定動產抵押登記，監理單位因而為福灣公司出具J7小客
    車、X8小客車之動產抵押權公告，並發給債權人福灣公司及
    債務人吳秀華、乙○○動產擔保交易登記證明書，該證明書
    上載明吳秀華、乙○○分就各該小客車設定動產抵押予福灣
    公司，有高雄市監理處公告及動產擔保交易登記證明書在卷
    足憑（原審卷(一)第97頁），上開監理單位出具之公告、動產
    擔保交易登記證明書之內容，既確有其事，並無任何不實，
    被告己○○縱有參與使福灣公司取得該2部小客車之動產抵
    押權，亦無從成立使公務員登載不實文書之犯行。此部分原
    應為被告己○○無罪諭知，惟因公訴人認此部分與上開應予
    論科之行使偽造私文書部分，有牽連犯裁判上一罪關係，爰
    不另為無罪之諭知。
肆、被告己○○併案退回部份：
一、台灣雲林地方法院檢察署97年度偵字第633號案件移送併案
    意旨略以：己○○與寅○○共同基於意圖為自己不法所有之
    概括犯意聯絡，由己○○指示寅○○先於90年10月初出面向
    匯通商業銀行以購買J6-8875車號車（下稱J6小客車）為由
    ，申請貸款30萬元，同時提供85年9月所請領之汽車新領牌
    照登記書（該汽車新領牌照登記書已於87年12月11日補領，
    原85年度之汽車新領牌照登記書已無法使用）供作動產抵押
    之設定，及不實之在職資料供匯通商業銀行人員魏季如徵信
    ，匯通商業銀行因而陷於錯誤，於同年10月4日與寅○○簽
    訂車輛動產抵押契約書，匯通商業銀行並於同年月8日將上
    揭30萬元撥入丑○○（另為不起訴處分）於彰化商業銀行中
    港分行之帳戶中。己○○等人領出貸款後，迅即將車轉賣，
    惟台中區監理所南投監理站因上揭匯通商業銀行所持有之汽
    車新領牌照登記書已無法使用，拒為動產抵押設定登記，匯
    通商業銀行始知受騙，因認被告己○○涉犯刑法第339條第1
    項詐欺取財罪嫌。
二、訊據被告己○○矢口否認有此部份之詐欺取財犯行，辯稱伊
    未介紹寅○○購買J6小客車，亦未以該車向銀行申辦貸款等
    語。經查：
(一)證人寅○○固於本院前審證稱伊未購買J6小客車，而是己○○用伊名義辦理貸款等語（本院上訴審卷(二)第114、115頁）
    ，然此為被告己○○所否認。且寅○○於91年10月25日原審
    法院另案訊問時供稱：「（問：〈提示他106號卷第3頁〉之
    本票，是否為你所簽？）對，那是辦理第1台車時簽的。那
    是去銀行簽契約時簽的」、「（問：〈提示他106號卷第4頁
    〉車輛動產契約書是否為你所簽？）名字是我簽的，章也是
    我蓋的」、「（問：那為何還要買車？）第1台車是因我的
    壹個好朋友說如我去執行時可以把車讓給他用，他在做生意
    」等語（見調卷影印之投刑簡字第506號卷第3頁反面-第4頁
    反面），前後所供不一，則證人寅○○於本院前審作證時否
    認購買J6小客車及辦理貸款之事，是否屬實，已足滋疑。
(二)次查，證人即J6小客車之保證人林家銘於91年8月2日訊問時
    證稱：「（問：90年10月4日有無與寅○○一起簽30萬元本
    票給匯通銀行？）有。是賴要我做保證人，是他拜託我的，
    只有買這部而已」、「（問：你與寅○○熟不熟？）我去（
    年）4月出獄，5、6月認識他，當時一起吸毒」、「（問：
    你做保的這部車，是誰叫賴買的？）我不知道，我也沒聽賴
    某說過還有另一位林家銘，我也不認識黃從周」等語（偵字
    1608號卷第34頁反面）。且證人寅○○於偵查時亦證稱：「
    幫我做保之林家銘是我認識的」等語（偵緝881卷第30頁）
    。苟J6小客車實際上確係被告己○○所購買，且利用寅○○
    名義辦理貸款，理應由被告己○○自覓保證人，方合情理，
    然林家銘卻係寅○○所覓得之保證人，且林家銘不認識被告
    己○○，足徵J6小客車之購買與貸款應與被告己○○無涉。
(三)又查，證人郭峻松於91年7月23日訊問時證稱：「（問：有
    無買此部J6-8875的車？）是我1位朋友，我下次可以帶他來
    開庭，介紹1位叫黃啟源，黃開此車來是1部紅色三菱，及帶
    被告（該案之被告為寅○○）身分證影本來，我以前是開汽
    修廠，現在關門了，當時我們已找到買主所以直接過戶給新
    買主，不出現我名字，但過戶時發現有動產擔保抵押，所以
    我上來南投找寅○○，發現寅○○被關了，所以我去南投監
    理站，後來監理站的人就把動擔塗銷，原因我不知道」等語
    （偵1608號卷第16、17頁）。另證人謝基麟於91年7月26日
    訊問時亦證稱：「（問：這部J6-8875如何來的？）是我介
    紹郭峻松向黃啟源（住台北新莊，約30出頭）＜買的，＞黃
    有拿賴的身分證影本及行照正本，我們給黃車款10幾萬元，
    黃拿證件給我們，我們有去查問監理站，此車動產擔保已註
    銷」（偵1608號卷第21頁反面、22頁）。又證人黃啟源於93
    年1月27日訊問時證稱：「（問：你之前是否有賣車給謝基
    麟過？）有的。我們2人都是中古車商，之前都有生意往來
    並互有買賣車子」、「（問：之前謝基麟稱有向你買過1部
    車子，但該車主名字不是你的，後來過戶後才發現有被設定
    動產擔保抵押，有何意見？）該部車是2、3年前由謝基麟向
    我買，當時我買之時，車主名也未過戶，但並沒有設定動產
    擔保抵押之情形。後來我們有去辦塗銷及辦過戶，至於後來
    （他）們是否有再辦貸款等情事我就不知道了」等語（偵緝
    881號卷第59、60頁）。按J6小客車若係被告己○○利用證
    人寅○○為人頭所購買並辦理貸款，則該車事後被轉賣出去
    時，理應由被告己○○出面處理，然觀之上開各證人所證，
    均未提及買賣該車與被告己○○有何接觸、交易，則被告己○○辯稱該車之購買與辦理貸款，與其無關，尚非不可採信
    。
(四)此外，復查無其他積極明確之證據足認被告己○○有公訴人
    所指之此部分犯行，此部分即與上開論罪科刑部分間無何裁
    判上一罪關係，本院無從併案審理，應將此部分退回台灣雲
    林地方法院檢察署另為處理，併予敘明。
伍、上訴駁回（被告辛○○、戊○○）部分：
一、公訴意旨略以：辛○○與同案被告己○○、劉佳維、李麗君
    、吳秀華基於意圖為自己不法所有之概括犯意聯絡，由己○○購得已撞損之J7小客車，以吳秀華為買受人申辦貸款，且
    由己○○提供偽造之佑乘公司扣繳憑單，由辛○○未經其母
    庚○○○同意即提供庚○○○身分證影本予劉佳維、李麗君
    ，充為連帶保證人，李麗君並為吳秀華、辛○○及不知情之
    庚○○○將上開不實之事項填寫在貸款申請書上，並持上開
    偽造之扣繳憑單、吳秀華、辛○○及庚○○○身分證影本及
    辛○○之土地所有權狀影本，以吳秀華名義向福灣公司申辦
    貸款並供徵信。再於90年5月29日，在富聯汽車商行內，由
    吳秀華、辛○○在貸款約定書上簽章，由李麗君辦理對保，
    而李麗君等人明知庚○○○並未同意擔任連帶保證人，亦未
    交付印章，竟於不詳時地，偽刻庚○○○之印章後，盜蓋在
    貸款約定書連帶保證人欄，並由辛○○在該欄蓋指印，表示
    庚○○○同意擔任連帶保證人之意，足生損害於庚○○○，
    李麗君等人再持上開不實之貸款約定書等資料，轉交福灣公
    司，由吳秀華簽訂動產抵押契約，提供該車設定動產抵押予
    福灣公司，吳秀華再於90年5月30日，向臺中區監理站辦理
    過戶，由原車主林明忠過戶在吳秀華名下，並設定動產擔保
    抵押予福灣公司，惟吳秀華實際上並未有買賣及設定動產抵
    押之情事，竟使監理站人員將此不實事項登載於所掌公文書
    ，足生損害於監理單位對於車籍資料管理之正確。福灣公司
    亦因而陷於錯誤，於90年5月31日出具保證書供吳秀華向遠
    東商銀貸款，遠東商銀亦陷於錯誤，將45萬元撥入前揭劉淑
    娟帳戶內。己○○、李麗君、劉佳維又承同一概括犯意，並
    與戊○○基於犯意聯絡，由戊○○出售已撞損之J8小客車予
    己○○，並提供該車車籍資料予李麗君、劉佳維，己○○明
    知未經乙○○同意授權，竟擅取乙○○之印章，於90年5月
    間某日，至富聯汽車商行，冒用乙○○名義，以乙○○充作
    該車之買受人，提出乙○○身分證影本、土地所有權狀影本
    、建物登記謄本及其所偽造之新程公司扣繳憑單等資料予李
    麗君、劉佳維，以乙○○之名義申請貸款，再由李麗君為乙○○將上開不實之事項填寫在貸款申請書上，並持上開偽造
    之扣繳憑單等資料，冒用乙○○名義向福灣公司申辦貸款並
    供徵信。李麗君於90年6月6日，在富聯汽車商行內對保時，
    李麗君等人明知乙○○未同意擔任貸款申請人，仍由己○○
    冒用乙○○名義，偽造乙○○之簽名並盜蓋其印章而填寫貸
    款約定書，向遠東商銀借款45萬元，足以生損害於乙○○，
    李麗君等人，再持上開不實之貸款約定書等資料，轉交福灣
    公司，李麗君等人並偽造乙○○名義，填寫動產抵押契約，
    同意提供該車設定動產抵押予福灣公司，李麗君、己○○再
    委由壬○○於90年6月7日，前往臺中區監理站辦理過戶，由
    原車主壬○○名下過戶予乙○○，並設定動產抵押予福灣公
    司，惟乙○○實際上未有買賣及設定動產擔保抵押之情事，
    竟使監理站人員將此不實事項登載於所掌公文書，足生損害
    於乙○○、與監理單位對於車籍資料管理之正確性。福灣公
    司因而陷於錯誤，於90年6月7日出具保證書予遠東商銀，遠
    東商銀亦陷於錯誤，於同日將貸款金額撥入前揭劉淑娟帳戶
    。因認辛○○、戊○○均涉犯刑法第216條、第210條之行使
    偽造私文書、刑法第339條第1項之詐欺取財、及刑法第216
    條、第214條之行使使公務員登載不實文書等罪嫌。
二、訊據被告戊○○堅決否認有上揭行使偽造私文書、詐欺取財
    及行使使公務員登載不實文書犯行；被告辛○○經本院合法
    傳喚，無正當理由不到庭，惟據其前於原審及本院上訴審準
    備程序所為之答辯，亦堅決否認有上開行使偽造私文書等犯
    行。被告辛○○辯稱：伊確有獲庚○○○同意擔任連帶保證
    人等語，被告戊○○辯稱：伊雖有賣X8小客車予己○○，然
    伊僅負責賣車，並未參與其他貸款之事等語。經查：
(一)被告辛○○並非福灣公司之特約業務員，雖為J7小客車借貸
    名義人吳秀華之保證人之一，然並不負查驗提供設定動產抵
    押貸款之小客車是否現況良好之義務，復無其他積極證據足
    資證明被告辛○○知悉其所擔保貸款之車輛係屬撞損之車，
    尚難因J7小客車係屬撞損之車，即認其同意擔任該車貸款之
    連帶保證人亦必知悉該車係撞損之車，而與己○○等人就以
    該辦理貸款之詐欺犯行有犯意聯絡及行為分擔。次查，被告
    戊○○出售小客車並依約收取約定價金，與有無和被告己○○共同利用撞損小客車辦理貸款之詐欺取財行為，係屬二事
    ；被告戊○○既係X8小客車之實際所有權人，其同意出售該
    小客車予己○○，因之提供車籍資料予己○○，告知己○○
    交付價金之帳戶，俟己○○依約支付款項後，始將小客車交
    付予己○○，與一般買賣交易常規並無二致，至被告己○○
    自行起意以該撞損之小客車詐騙福灣公司，亦不能因被告戊○○將該事故車出售予己○○，即遽認其與己○○間就己○○以該車向福灣公司詐取貸款之犯行必有犯意聯絡及行為分
    擔；再參以被告戊○○係經營汽車烤漆，則購入事故車或中
    古車，將之整修後再出售他人，本屬坊間二手車市場交易之
    常態，又一般人士如已購入特定車輛，尚未過戶前，復已尋
    得買主，為賺取利差，要求出賣人將系爭車輛直接登記在買
    受人所指定之第三人名下，亦非買賣市場上罕見之事，本件
    被告戊○○以13萬元向前手即正順修配場購入X8小客車，並
    已登記在其配偶壬○○名下，尚未修復，被告己○○即表示
    購買之意，遂以18萬元出售予己○○，有買賣契約書1紙在
    卷可參（原審卷一第157頁），至於被告戊○○在偵查中雖
    曾供稱該X8小客車係向正順修配場以15萬元購入，含稅共17
    萬元云云，，應係將13萬元含稅共15萬元，及嗣後其以18萬
    元轉售予被告己○○之誤，況本件被告戊○○以18萬元將X8
    小客車轉售予己○○時，無論被告戊○○取得該X8小客車之
    成本（含稅）係17萬元或15萬元，嗣後再以18萬元轉售予被
    告己○○，被告戊○○所獲之利潤均稱合理，其亦無與己○○共同詐騙福灣公司或遠東商銀之必要。
(二)被告戊○○在偵查中雖供稱：「X8-2312號車子是我賣給黃
    從周28萬，黃從周說他跟乙○○是股東，要用他的名字」，
    被告己○○亦供稱：「……我是介紹乙○○向戊○○購買，
    以28萬成交」各等語，另卷附壬○○出售該車予乙○○之汽
    車買賣合約書（原件），亦記載：議定價格為28萬元，簽約
    時交付定金5萬元，餘款於90年6月1日以前現金1次付清等語
    （同上偵卷第125、151頁），與戊○○、己○○上開所供，
    關於該車買賣價金，彼此印證一致。雖戊○○在原審所提出
    壬○○與黃從周間關於該車買賣之汽車買賣合約書影本載為
    ：雙方同意議定價格為18萬元，於合約簽訂時1次付清等語
    （原審卷一第157頁），與上揭戊○○、己○○所供及偵卷
    所附合約書之記載均不相符合，究竟戊○○買賣上開小客車
    之價格若干？何以有2份內容不同之買賣合約書？惟此係因
    己○○以18萬元向被告戊○○購車後復表示已尋得買主，乃
    要求直接另書立1紙買賣契約記載買方為乙○○（即己○○
    已尋得之買主），而賣方則為X8小客車之登記名義人壬○○
    ，己○○則載為代售人，價金則依己○○所告知者（即其欲
    自行修繕後轉售第三人之價格28萬元）填載，實則被告戊○○與己○○關於本件買賣價格確為18萬元無誤，業據被告戊○○及己○○於本院第二次更審中供述一致（參本院更二卷
    第107頁），核與證人壬○○於本院第二次更審審理中所證
    ：「問：《提示4442號偵卷第151頁、原審卷第157頁之契約
    書》該2份契約書是否你與己○○所簽？）二份契約書都是
    我簽的，原審卷第157頁的契約書是真正的，是我原來與其
    簽立，而偵卷151頁的契約書是己○○要我與其簽立，其要
    給其合夥人看的，應該是十八萬元的那張契約書是先簽立。
    （問：第2份28萬元該份契約書，為何要簽立？）己○○稱
    其要拿給其合夥人看，但我並不認識該合夥人，後來我們有
    見過一次面，但後來的事情我們並無介入，該合夥人姓名為
    乙○○。（問：第2份28萬元該份契約書，有無與乙○○當
    面簽立？）第2份契約書也是與己○○所簽立，並無與乙○○當面簽立。（問：本件實際買賣價格為何？）18萬元」等
    語相符（本院卷第146頁），亦有被告戊○○提出之買賣合
    約書1紙在卷可稽（偵4442號卷第159頁），被告戊○○於原
    審供稱：這部車己○○如何去辦貸款，其不知道，在匯款前
    ，渠等都不知道貸款金額會有多少錢，這整個貸款過程都跟
    其沒有關係；其有問黃從周為何匯40萬元，他說是他跟乙○○合夥作生意，是信用貸款及房屋貸款，並未告訴其謂該40
    萬元是以受撞損之事故車辦理貸款而來等語（原審卷(一)第
    136頁、第194頁），尚非無據，應可採信。此外又查無積極
    證據足認被告戊○○有與被告己○○共同詐騙福灣公司、遠
    東商銀，尚難以被告戊○○以市價18萬元出售已撞損之X8
    小客車予被告己○○乙節，即認被告戊○○共同涉犯詐欺取
    財之犯行。
(三)次查，本件持以辦理貸款之吳秀華、乙○○之扣繳憑單均係
    出於偽造，已如前述，惟訊據被告辛○○、戊○○均否認知
    悉上開扣繳憑單係屬偽造，且無任何積極證據證明被告辛○○、戊○○知悉佑乘、新程公司之扣繳憑單係屬偽造，自難
    因被告己○○辦理本件貸款時，提出偽造之吳秀華、乙○○
    扣繳憑單，遽認擔任被告吳秀華貸款之連帶保證人之辛○○
    ，及出售X8小客車之戊○○，必亦知悉上開扣繳憑單係屬偽
    造  ，或與被告己○○間必有犯意聯絡及行為分擔。
(四)再查，被告辛○○同意李麗君在庚○○○擔任連帶保證人之
    貸款申請書填載庚○○○之姓名，及被告辛○○在庚○○○
    擔任連帶保證人之貸款約定書及庚○○○為共同發票人之本
    票上，代其母庚○○○捺指印及蓋章之行為，均有獲其母庚○○○同意等情，已如前述，亦無再傳喚證人庚○○○詰問
    之必要，且庚○○○已於91年9月16日死亡，有個人資料查
    詢結果足參（本院上更一卷第126頁），亦已無從傳喚，附
    此說明。被告辛○○既獲庚○○○授權，其代庚○○○捺指
    印及蓋章於貸款約定書，此部分自亦無成立偽造庚○○○署
    押於貸款約定書之偽造私文書犯行可言。
(五)末查，被告李麗君代乙○○填寫貸款申請書，係經乙○○同
    意，又乙○○名義之貸款約定書、本票確係乙○○自行簽立
    ，而乙○○名義之動產抵押契約、動產抵押設定登記申請書
    縱非乙○○所親自簽寫，亦有獲乙○○授權，已如前述，是
    此部分被告戊○○自亦無與被告己○○共同偽造乙○○貸款
    申請書、貸款約定書、動產抵押契約、動產抵押設定登記申
    請書並行使之犯行可言。又J7小客車及X8小客車向臺中區監
    理站辦理過戶，分別自林明忠過戶至吳秀華名下，及自壬○○過戶至乙○○名下，於監理機關之汽車過戶登記書上，僅
    載明原車主及新車主名稱，並未載明發生過戶登記之原因關
    係為何，有J7小客車及X8小客車之汽車過戶登記書可稽（偵
    4442卷第95、92頁），已難認有使公務員登載何項不實事項
    可言；且J7小客車係被告己○○所購買，經吳秀華同意，登
    記於吳秀華名下之事實，亦據被告己○○、吳秀華供明在卷
    ，另X8小客車實際上係被告己○○所購買，亦據被告戊○○
    供明屬實，且乙○○應有同意將該車登記在其名下，此從乙○○同意且授權己○○為貸款申請，並親自簽名於貸款約定
    書、本票等語即不難明瞭，吳秀華、乙○○既同意各該小客
    車分別登記於其名下，則不問被告己○○係出於贈與或基於
    信託而指定上開2部小客車登記於吳秀華、乙○○名下，而
    至監理站辦理所有權移轉之過戶登記，自均難謂有何使公務
    員登載不實文書之犯行。再查，上開2部小客車名義上所有
    人吳秀華、乙○○向福灣公司、遠東商銀申辦貸款，其2人
    因辦理貸款，而同意訂立動產抵押契約，及同意設定動產抵
    押，經監理單位為福灣公司出具J7小客車、X8小客車之動產
    抵押權公告，並發給債權人福灣公司及債務人吳秀華、乙○○動產擔保交易登記證明書，該證明書上載明吳秀華、乙○○分別將各該小客車設定動產抵押權予福灣公司，有高雄市
    監理處公告及動產擔保交易登記證明書在卷可佐（原審卷(一)
    第P97頁），則上開監理單位出具之公告、動產擔保交易登
    記證明書之內容，既確有其事，並無任何不實，被告己○○
    縱有參與使福灣公司取得該2部小客車之動產抵押權，亦無
    成立使公務員登載不實文書之犯行。此部分既未使公務員登
    載任何不實事項，被告辛○○、戊○○自亦無使公務員登載
    不實文書或行使公務員登載不實文書之犯行可言。此外，復
    查無其他積極證據足認被告辛○○、戊○○有行使偽造私文
    書、詐欺取財、行使使公務員登載不實文書等犯行，原審因
    而為被告辛○○、戊○○無罪之諭知，並無不當。檢察官上
    訴意旨猶執起訴書所引之相關證據資料，指摘原判決不當，
    然上開證據資料尚難為不利於被告辛○○、戊○○之認定，
    均已說明如上，檢察官之上訴並無理由，應予駁回。
三、被告辛○○經合法傳喚，無正當理由不到庭，爰不待其陳述
    ，逕行判決。
據上論結，應依刑事訴訟法第371條、第368條、第369條第1項前
段、第364條、第299條第1項前段，刑法第28條（修正前）、第
56條（修正前）、第216條、第210條、第339條第1項、第55條（
修正前）、第47條第1項，罰金罰鍰提高標準條例第1條前段，判
決如主文。
本案經檢察官丙○○到庭執行職務。
中    華    民    國    98    年    2     月    25    日
            刑事第十庭    審判長法  官  林  照  明
                                法  官  蔡  名  曜
                                法  官  林  欽  章
以上正本證明與原本無異。
如不服本判決應於收受送達後10日內向本院提出上訴書狀，其未
敘述上訴之理由者，並得於提起上訴後10日內向本院補提理由書
（均須按他造當事人之人數附繕本）「切勿逕送上級法院」。
                                書記官  許  哲  禎
中    華    民    國    98    年    3     月    2     日
【附錄論罪科刑法條】
刑法第216條：
行使第210條至第215條之文書者，依偽造、變造文書或登載不實
事項或使登載不實事項之規定處斷。
刑法第210條
偽造、變造私文書，足以生損害於公眾或他人者，處五年以下有
期徒刑。
刑法第339條第1項：
意圖為自己或第三人不法之所有，以詐術使人將本人或第三人之
物交付者，處五年以下有期徒刑、拘役或科或併科一千元以下罰
金。


司法院資訊處製作；財團法人民間司法改革基金會備份。
